臺灣雲林地方法院刑事判決
                                    100年度易字第363號
公  訴  人  臺灣雲林地方法院檢察署檢察官
被      告  吳文彬
            連裕昌
            吳忠原
前三人共同
選任辯護人  黃翎芳律師
上列被告等因傷害案件，經檢察官提起公訴（99年度偵字第5542
號），本院判決如下：
    主  文
連裕昌共同犯傷害罪，處有期徒刑貳月，如易科罰金，以新臺幣
壹仟元折算壹日。又共同犯傷害罪，處有期徒刑貳月，如易科罰
金，以新臺幣壹仟元折算壹日。應執行有期徒刑月，如易科罰
金，以新臺幣壹仟元折算壹日。
吳忠原共同犯傷害罪，處有期徒刑貳月，如易科罰金，以新臺幣
壹仟元折算壹日。又共同犯傷害罪，處有期徒刑貳月，如易科罰
金，以新臺幣壹仟元折算壹日。應執行有期徒刑月，如易科罰
金，以新臺幣壹仟元折算壹日。
吳文彬無罪。
    犯罪事實
一、連裕昌、吳忠原及真實姓名、年籍不詳之成年男子共同基於
    傷害他人身體之犯意聯絡，於民國99年10月23日17時20分許
    ，在雲林縣四湖鄉○○村○○路頂湖巷17號「圓覺禪寺」前
    ，共同徒手毆打吳瑞郎頭部、左耳及胸部，致吳瑞郎受有前
    額與右側胸壁挫傷、左外耳0.2 公分撕裂傷等傷害。嗣因吳
    瑞郎之母親吳秋鳳見狀上前制止連裕昌、吳忠原及該名真實
    姓名、年籍不詳之成年男子傷害吳瑞郎，詎連裕昌、吳忠原
    及該名真實姓名、年籍不詳之成年男子見狀復另行起意，再
    度基於傷害他人身體之犯意聯絡，由其中1 人持白色鐵椅、
    另2 人以徒手之方式，共同毆打吳秋鳳之身體，致吳秋鳳受
    有頭部外傷合併腦震盪、頭部、臂部、背部及大腿多處挫傷
    等傷害（起訴書漏載為頭部、臂部、背部及大腿多處挫傷等
    傷害）。
二、案經吳瑞郎、吳秋鳳訴由雲林縣警察局臺西分局（下稱臺西
    分局）報告臺灣雲林地方法院檢察署（下稱雲林地檢署）檢
    察官偵查起訴。
    理  由
壹、程序事項：
一、按除簡式審判程序、簡易程序及第376 條第1 款、第2 款所
    列之罪之案件外，第一審應行合議審判，刑事訴訟法第284
    條之1 定有明文。查本件被告吳文彬、連裕昌、吳忠原所犯
    傷害案件，係屬刑事訴訟法第376 條第1 款所列之罪之案件
    ，依上開同法第284 條之1 前段規定，第一審毋庸行合議審
    判，得由法官一人獨任進行審判，先予敘明。
二、證據能力部分：
(一)、按我國現行法制雖尚無類似「證人指證（認）程序法」，然
    依法務部及內政部警政署於90年5 月、8 月頒布之「法務部
    對於指認犯罪嫌疑人程序要點」、「人犯指認作業要點」及
    「警察機關實施指認犯罪嫌疑人程序要領」中之規定，於偵
    查過程中指認犯罪行為人，應採取選擇式之真人列隊指認，
    而非一對一、是非式的單一指認；其供選擇指認之數人在外
    形上不得有重大的差異；實施照片指認，不得以單一相片提
    供指認，並避免提供老舊照片指認；指認前應由指認人先陳
    述嫌疑人的特徵、不得對指認人進行誘導或暗示等程序，作
    為檢警偵查人員於指認犯罪行為人所應遵循之規範，以提高
    案發之初所為指認之正確度，並避免發生指認錯誤，造成錯
    判冤獄。是法院就偵查過程中所實施之第1 次指認，於為事
    後審查時，對其指認程序如與上開要點（領）等規範不相符
    合者，因仍屬被告以外之人於審判外所為之陳述，從而除非
    有確切證據足認指認人於案發時所處之環境，已足資認定其
    確能對犯罪行為人觀察明白、認知犯罪行為人行為之內容，
    該事後依憑個人之知覺及記憶所為之指認客觀可信，而非出
    於不當之暗示者，按之刑事訴訟法第159 條之1 至第159 條
    之3 規定之趣旨，即難認已具備傳聞法則例外之可信性要件
    ，而得作為證據（最高法院95年度臺上字第5707號判決意旨
    參照）。惟指認之程序，除須注重人權之保障外，亦需兼顧
    真實之發現，確保社會正義之實現。法院就偵查過程中所實
    行之第一次指認，應綜合指認人於案發時所處之環境，是否
    足資認定其確能對犯罪嫌疑人觀察明白、認知犯罪行為人行
    為之內容，事後依憑個人之知覺及記憶所為之指認是否客觀
    可信等事項，為事後之審查。倘指認過程中所可能形成之記
    憶污染、判斷誤導，均已排除（如犯罪嫌疑人與指認人熟識
    ，或曾與指認人長期、多次或近距離接觸而無誤認之虞），
    且其指認亦未違背通常一般人日常生活經驗之定則或論理法
    則，復非單以指認人之指認為論罪之唯一依據，自不得僅因
    指認人之指認程式與上開要點（領）規範未盡相符，遽認其
    無證據能力（最高法院100 年度臺上字第1855號判決意旨參
    照）。經查：
１、告訴人吳秋鳳於衝突結束後隨即報警，於臺西分局四湖分駐
    所（下稱分駐所）員警吳智強到場處理時，告訴人吳瑞郎及
    吳秋鳳當場指證傷害告訴人2 人之人為被告連裕昌及吳忠原
    等情，業據證人吳智強於本院審理時結證：當天只有伊1 個
    員警過去，差不多17時40分許到現場；到現場時發現吳瑞郎
    供稱遭人毆打受傷，吳瑞郎當場指證連裕昌及吳忠原；是由
    吳瑞郎之母親（指吳秋鳳）表示，伊再與吳瑞郎確認，吳瑞
    郎也說是連裕昌及吳忠原；吳秋鳳是當著連裕昌、吳忠原所
    為指認，與吳瑞郎確認也是在連裕昌、吳忠原面前等語（本
    院100 年度易字第363 號卷《下稱本院卷》第102 頁反面至
    第103 頁反面），核與其於偵訊中結證：去的時候看到吳秋
    鳳說他兒子吳瑞郎被傷害，伊問被何人打，吳秋鳳指證是連
    裕昌、吳忠原所打，伊再問吳瑞郎，他也說是吳忠原、連裕
    昌所打等語（雲林地檢署99年度偵字第5542號卷《下稱偵卷
    》第32頁）相符。
２、查告訴人吳瑞郎、吳秋鳳於警詢中指認被告連裕昌、吳忠原
    前，既已在案發現場明確指認，其2 人於指認過程中所可能
    形成之記憶污染、判斷誤導，顯已排除，是告訴人吳瑞郎、
    吳秋鳳應不致誤認，依常情觀之，所為指認應無錯誤之可能
    ，且本件亦非單以告訴人2 人之指認為被告連裕昌、吳忠原
    論罪之唯一依據（詳後貳、二所述），故本院認告訴人吳瑞
    郎、吳秋鳳於警詢中對被告連裕昌、吳忠原之指認，縱未依
    法務部及內政部警政署公布之指認作業規範，由指認人先陳
    述嫌疑人之特徵，並以「選擇式」真人列隊供其指認，亦難
    認其指認有受不當誤導情形，告訴人吳瑞郎、吳秋鳳指認被
    告連裕昌、吳忠原仍有證據能力。至於告訴人2 人指認被告
    吳文彬部分，則有瑕疵（詳後肆、三所述），尚難認足供作
    為認定被告吳文彬犯行之證據。
(二)、按被告以外之人於審判外之陳述，雖不符刑事訴訟法第159
    條之1 至第159 條之4 為規定，而當事人於審判程序同意作
    為證據，法院審酌該言詞陳述或書面陳述作成時之情況，認
    為適當者，亦得為證據。當事人、代理人或辯護人於法院調
    查證據時，知有第159 條第1 項不得為證據之情形，而未於
    言詞辯論終結前聲明異議者，視為有前項之同意，刑事訴訟
    法第159 條之5 定有明文。查本件檢察官、被告吳文彬、連
    裕昌、吳忠原及辯護人言詞辯論終結前，對於下述本院採為
    認定犯罪事實依據之各項供述及書面證據之證據能力及對於
    卷附各傳聞證據之證據能力，或同意作為證據使用，或不爭
    執其證據能力（本院卷第29頁正面、反面、第170 頁反面、
    第176 頁正面），復經本院於審理時逐一提示予檢察官、被
    告3 人及辯護人表示意見，檢察官、被告3 人及辯護人對於
    本院所為之提示，就證據能力方面並無爭執，且本院審酌該
    等證據之取得過程並無瑕疵，與本案待證事實間復具有相當
    之關聯性，經本院審酌上開證據並無顯不可信之情況，採納
    該等證據自無礙被告於程序上之彈劾詰問權利，而認上開證
    據合於刑事訴訟法第159 條之5 之規定，是以之為本案證據
    並無不當，自得採為本件認定事實之基礎，至於證明力如何
    ，則為本院自由裁量、判斷之範圍，亦此敘明。
貳、有罪部分之事實認定：
一、訊據被告連裕昌、吳忠原固坦承有於99年10月23日17時20分
    許，告訴人吳瑞郎、吳秋鳳遭人傷害時在雲林縣四湖鄉○○
    村○○路頂湖巷17號「圓覺禪寺」附近，惟均矢口否認有何
    傷害告訴人吳瑞郎、吳秋鳳之犯行，被告連裕昌辯稱：當時
    有一台電子琴花車卡在「圓覺禪寺」旁邊的「鎮安府」前的
    泥路上，伊一直在旁邊幫忙推電子琴花車，過程中伊有聽到
    旁邊有口角聲音，是1 個胖胖的和尚拿石頭要打人，伊並沒
    有參與傷害告訴人吳瑞郎及吳秋鳳之行為云云。被告吳忠原
    辯稱：當時伊過去「鎮安府」時，電子琴花車已經卡住了，
    伊有走過去電子琴花車那邊，再去「鎮安府」前收桌子，伊
    只有聽到聲音，沒有轉頭過去看，所以沒有看到告訴人吳瑞
    郎拿石頭的事云云。辯護人並為被告連裕昌、吳忠原辯稱：
    依勘驗告訴人吳瑞郎之警詢光碟後可知，筆錄內容幾乎均係
    告訴人吳秋鳳之陳述，非告訴人吳瑞郎本身之陳述。另告訴
    人吳瑞郎、吳秋鳳就本件究竟有幾個人下手傷害告訴人2 人
    、何人持何種兇器攻擊告訴人吳秋鳳、告訴人吳瑞郎遭攻擊
    之經過等情均有重大歧異與矛盾，且告訴人2 人彼此係直系
    血親，有相互坦護之可能，無法互為補強。證人吳建南有證
    述到被告連裕昌都在電子琴花車的位置沒有去傷害告訴人2
    人，證人吳建南是在現場指揮電子琴花車拖離現場，所以對
    相關車輛拖離現場位置及狀態比所有的人更清楚，因此其證
    述被告連裕昌沒有傷害告訴人2 人之證述較為可信。證人吳
    然銅亦證稱被告吳忠原一直協助處理供桌擺放事宜，足見被
    告吳忠原並未參與此件衝突，雖證人吳然銅亦提及有看到被
    告吳忠原，但應係因為被告吳忠原要到「鎮安府」，因為電
    子琴花車擋在路口，所以才會行經電子琴花車旁，當時尚未
    發生衝突，因此證人吳然銅之證述並無矛盾。此外，被告連
    裕昌、吳忠原亦願接受測謊，足見並無為本件犯行等語。
二、經查：
(一)、告訴人吳瑞郎、吳秋鳳於99年10月23日17時20分許，在雲林
    縣四湖鄉○○村○○路頂湖巷17號「圓覺禪寺」前，有與人
    發生衝突，衝突發生後，告訴人吳瑞郎受有前額與右側胸壁
    挫傷、左外耳0.2 公分撕裂傷等傷害，告訴人吳秋鳳則受有
    頭部外傷合併腦震盪、頭部、臂部、背部及大腿多處挫傷等
    傷害，業據證人即告訴人吳瑞郎、吳秋鳳於偵訊及本院審理
    時證述明確（證人吳瑞郎部分見偵卷第20、25頁；證人吳秋
    鳳部分見偵卷第21頁），並有中國醫藥大學北港附設醫院（
    下稱媽祖醫院）99年10月23日診字第0991001113號、第0000
    000000號、99年11月1 日診字第0991100030號、99年11月2
    日診字第099110083 號診斷證明書4 紙在卷可稽（臺西分局
    雲警西偵字第0990013731號卷《下稱警卷》19、20頁；偵卷
    第27、28頁）。此部分之事實堪以認定。
(二)、依一般經驗法則，證人就同一事實反覆接受不同司法人員之
    訊問，在各次訊問時，是否均能作精確之陳述，與其個人所
    具備記憶及描述事物之能力有關，甚至與訊問者之訊問方式
    、態度及證人應訊當時之情緒亦有關聯。然證人係在訴訟上
    陳述自己觀察事實之人，即以其自己所體驗之事實提供為認
    定事實之供述證據，具有證據能力，惟供述證據，於發現真
    實上，固屬極優越之證據資料，然人之觀察力、記憶力、表
    現力，本各有其極限，其陳述有部分前後不符，或相互間有
    所歧異時，究竟何者為可採，法院仍得本其自由心證予以斟
    酌，非謂一有不符或矛盾，即應認其全部均為不可採信；尤
    其關於行為動機、手段及結果等細節方面，證人之證言，每
    每因留意重點之不同，或對部分真實記憶欠明確，以致前後
    未盡相符，或有誇大、渲染之可能；然其基本事實之陳述，
    若果與真實性無礙時，則仍非不得予以採信（最高法院74年
    臺上字第1599號判例意旨、92年度臺上字第5022號、第556
    6 號判決意旨參照）。又供述證據本具有特殊性，與物證或
    文書證據具有客觀性及不變性不同，蓋人類對於事物之注意
    及觀察，有其能力上之限制，未必如攝影機或照相機般，對
    所發生或經歷的事實能機械式無誤地捕捉，亦未必能洞悉事
    實發生過程之每一瞬間細節及全貌；且衡諸常情，常人對於
    過往事物之記憶，將隨時日之間隔而漸趨模糊或失真，自難
    期待其如錄影重播般地將過往事物之原貌完全呈現；此外，
    因個人教育程度、生活經驗、語言習慣之不同，其表達意思
    之能力與方式，亦易產生差異；故供述證據每因個人觀察角
    度、記憶能力、表達能力、誠實意願、嚴謹程度及利害關係
    之不同，而有對相同事物易其供述之情形發生；因此，證人
    相互間之陳述若有前後不一致之情形，或因記憶淡忘、或因
    事後維護、或因其它事由所致，究竟以何者為可採，法院應
    本自由心證斟酌何者與事實相符，以為取捨，非謂一有不符
    或矛盾，即率認證人之證言均為不可採信（最高法院92年度
    臺上字第4387號、90年度臺上字第6078號判決意旨參照）。
(三)、告訴人吳瑞郎、吳秋鳳於前開時、地確有遭人毆傷：
１、證人吳瑞郎就被告連裕昌、吳忠原與另1 名真實姓名、年籍
    不詳之男子（按：證人吳瑞郎、吳秋鳳雖均稱該名男子係被
    告吳文彬，惟本院認為尚無證據足認該名男子係被告吳文彬
    《詳後肆所述》，以下為論述所需，證人吳瑞郎、吳秋鳳證
    述關於該名男子部分，均以「吳文彬」稱之）如何毆打伊與
    告訴人吳秋鳳乙情，於本院審理時證稱：一開始有3 個人追
    伊，伊的認知就是這3 個人打伊，一開始「吳文彬」用手打
    伊的臉頰，第2 個穿紅色衣服較胖的男子用手打伊的耳朵，
    將衣服拉斷，打到伊流血，第3 個打伊的左耳及胸部靠近腹
    部部分，伊母親（指告訴人吳秋鳳）要過來保護伊，第3 個
    就拿椅子打伊母親後面腰背；有人拿椅子從後面要打伊母親
    ；第1 個「吳文彬」右手戴著鐵打伊母親的後面等語（本院
    卷第89頁正面至第91頁反面），於100 年2 月9 日偵訊中證
    稱：當天「吳文彬」先動手打伊右臉頰，連裕昌再打伊左臉
    頰有流血，吳忠原抓伊衣服，一直打伊腹部，3 人都是徒手
    打伊，當時有10幾個人追過來，但只有這3 人打伊；伊只有
    看到吳忠原拿「鎮安府」內鐵椅子打伊母親，打到伊母親後
    背，後來因為「吳文彬」打伊頭部，伊頭昏就沒有看到了（
    偵卷第20、25頁）等語。查證人吳瑞郎固就被告連裕昌、吳
    忠原及該名真實姓名、年籍不詳之男子毆打其與告訴人吳秋
    鳳身體部分之陳述，前後略有所不同，惟對於被告連裕昌、
    吳忠原及該名真實姓名、年籍不詳之男子均有毆打伊，且因
    告訴人吳秋鳳中途為保護伊，亦遭被告連裕昌、吳忠原及該
    名真實姓名、年籍不詳之男子持鐵椅及徒手毆打等情，均指
    訴不移。
２、證人吳秋鳳於本院審理時證稱：當天有幾10個人來在旁邊靜
    靜看，只有這3 個人在打，印象中是「吳文彬」有戴1 條白
    鏈子，他的手打了伊，因為很痛，伊轉過去看，發現「吳文
    彬」手上有白白的東西，就是鐵製的鏈子；椅子是後來才拿
    的，這是後來的事，已經都打完了，吳忠原拿椅子要揮打伊
    的頭，旁邊有人阻止；當時3 個人打伊的頭部、身體，伊的
    臀部、背部及腿部也有被打等語（本院卷第78頁反面至第79
    頁正面），於100 年2 月9 日偵訊中證稱：這3 人一直追吳
    瑞郎，且動手打吳瑞郎的只有這3 人。「吳文彬」打吳瑞郎
    頭部左邊或右邊伊不記得了，連裕昌及吳忠原都打吳瑞郎頭
    部及身上，伊當時非常害怕，頭暈暈，不記得何人打吳瑞郎
    何部位；後來因為伊要保護吳瑞郎，這3 人才打伊，何人打
    伊何部位不記得了；吳文彬有拿1 白色鐵椅子打伊2 邊肩膀
    及雙腳等語（偵卷第21頁），於99年10月24日警詢中證稱：
    「吳文彬」、連裕昌及吳忠原都有毆打伊，並拿不知名鐵器
    毆打伊的身體等語（警卷第5 頁）。查證人吳秋鳳固就被告
    連裕昌、吳忠原及該名真實姓名、年籍不詳之男子毆打其與
    告訴人吳瑞郎身體部分，及遭人持鐵椅或鐵鍊毆打之陳述略
    有不同，惟對於被告連裕昌、吳忠原及該名真實姓名、年籍
    不詳之男子均有毆打告訴人吳瑞郎，且因伊中途為保護告訴
    人吳瑞郎，亦遭被告連裕昌、吳忠原及該名真實姓名、年籍
    不詳之男子毆打等情，均指訴不移。
３、證人吳瑞郎及吳秋鳳對於遭被告連裕昌、吳忠原及該名真實
    姓名、年籍不詳之成年男子毆打之情節，雖略有出入，然依
    本件案發當時之客觀情事以觀，告訴人吳秋鳳因見其子即告
    訴人吳瑞郎遭人毆打，為保護告訴人吳瑞郎而亦同遭毆打，
    則尚難苛求證人吳秋鳳於短瞬之間，於目擊被告連裕昌、吳
    忠原及該名真實姓名、年籍不詳之成年男子確有毆打告訴人
    吳瑞郎及吳秋鳳之外，尚應清楚明確記憶、分辨被告連裕昌
    、吳忠原及該名真實姓名、年籍不詳之成年男子毆打告訴人
    吳瑞郎、吳秋鳳之確切觸及部位究竟為何，縱若證述內容略
    有不同，亦屬人情事情之常，尚難率為證人吳瑞郎及吳秋鳳
    之證詞必為全盤不實之論斷。
４、另告訴人吳瑞郎、吳秋鳳於事發當日，立即至媽祖醫院急診
    診療，診斷結果告訴人吳瑞郎確受有前額與右側胸壁挫傷、
    左外耳0.2 公分撕裂傷等傷害，告訴人吳秋鳳則受有頭部外
    傷合併腦震盪、頭部、臂部、背部及大腿多處挫傷等傷害，
    業如前述。告訴人2 人就診時間緊接指訴犯罪事實之時間之
    後；且上述診斷證明書記載之受傷情形與告訴人2 人所指受
    毆打之部位大致吻合，應非虛偽，堪認證人吳瑞郎、吳秋鳳
    就上開基本事實之陳述，與真實性無礙，揆諸上開說明，自
    非不得採信。是告訴人2 人於前述時、地確遭人毆傷之事實
    ，應可認定。又就被告連裕昌、吳忠原及該名真實姓名、年
    籍不詳之成年男子共同毆打告訴人吳秋鳳時，有人持鐵椅或
    鐵鍊乙情，證人吳瑞郎於本院審理及偵訊時，證人吳秋鳳於
    本院審理時、偵訊及警詢時，雖均有相歧異之證述，惟就其
    2 人歷次之證述內容觀之，證人吳秋鳳於本院審理時之證述
    顯然有予以誇大、渲染之部分（即其證稱：被告連裕昌、吳
    忠原及「吳文彬」3 個1 人拿1 支樹枝追告訴人吳瑞郎，告
    訴人吳瑞郎跑到家裡躲起來，該3 人將告訴人吳瑞郎拖拉出
    來，將告訴人吳瑞郎衣服、褲子拉扯破，一直打等語，顯然
    與其之前之證述及證人吳瑞郎歷次之證述不符，見本院卷第
    78頁正面、反面），因此，應以其於警詢、偵訊及證人吳瑞
    郎於偵訊中證述有人拿鐵椅毆打告訴人吳秋鳳之證述較為可
    信。至於證人吳瑞郎於99年10月24日警詢時之指訴，雖常常
    會順著告訴人吳秋鳳之回答而回答，但某些部分也有自己主
    動回答之情形，在詢問過程中也數次向告訴人吳秋鳳表示：
    我們不要吵等語，有本院100 年9 月23日勘驗筆錄1 份可稽
    （本院卷第159 頁正面至第168 頁正面），惟其於100 年2
    月9 日偵訊及本院100 年8 月24日審理時，均與告訴人吳秋
    鳳為隔離訊問，其於距離警詢時間已近3 月、10月，且告訴
    人吳秋鳳並未在場之情形下，仍為上開證述，顯見其並非僅
    因告訴人吳秋鳳之誘導而為上開證述。是尚難僅憑證人吳瑞
    郎警詢之勘驗內容，即認為其於偵訊及本院審理時所為之證
    述不足採信，附此敘明。
(四)、告訴人2 人所受如犯罪事實欄所載之傷害，係被告連裕昌、
    吳忠原及另1 名真實姓名、年籍不詳之成年男子共同毆打所
    致：
１、查，一般人遭拉扯推動重心不穩而跌倒，或僅因手持石頭遭
    人搶下而受傷，其基於自我防衛之反射動作，於跌倒時當會
    以手腕、手肘撐地，以避免受傷，縱不及自我防衛，所受之
    傷害亦應僅限於身體著地之部分，當不致廣佈全身。惟觀諸
    告訴人吳瑞郎所受之傷害為：前額與右側胸壁挫傷、左外耳
    0. 2公分撕裂傷等傷害，告訴人吳秋鳳所受之傷害為：頭部
    外傷合併腦震盪、頭部、臂部、背部及大腿多處挫傷等傷害
    ，告訴人吳秋鳳之手肘、手腕並無任何挫傷，顯見告訴人吳
    秋鳳所受之傷害並非因重心不穩跌倒所致。又衡諸常情及經
    驗法則，一般人於他人發生拉扯搶下石頭之際，如果主觀上
    並無傷人之故意，僅係單純拉扯搶下石頭，理應會特別注意
    自己出手之輕重以避免使他人受到傷害，豈會因告訴人吳瑞
    郎手持石頭遭搶下之拉扯動作，即造成告訴人吳瑞郎受有前
    開前額與右側胸壁挫傷、左外耳0.2 公分撕裂傷等傷害？更
    何況，倘確如被告連裕昌所稱：告訴人吳秋鳳在拉扯制止告
    訴人吳瑞郎時，因為告訴人吳瑞郎之體格壯碩，告訴人吳秋
    鳳制止不住有幾次自行跌倒，告訴人吳秋鳳把告訴人吳瑞郎
    拉到貨櫃屋牆，因空間很小，伊看到告訴人吳秋鳳自己撞到
    貨櫃屋的牆壁好幾下云云（警卷第12頁），告訴人吳秋鳳所
    受之傷害應僅為身體其中一側或一部分之傷害，實無遍佈頭
    部、臂部、背部及大腿多處挫傷之理。反之由告訴人吳秋鳳
    受傷之部位，與證人吳秋鳳所證述：當時3 個人打伊的頭部
    、身體，伊的臀部、背部及腿部也有被打等情較相符合。再
    觀諸本件告訴人吳秋鳳係於遭毆打後隨即報警，並且於員警
    吳智強到場處理時當場指認被告連裕昌及吳忠原為毆打伊及
    告訴人吳瑞郎之人，經員警吳智強與告訴人吳瑞郎確認後，
    告訴人吳瑞郎亦指認被告連裕昌及吳忠原為毆打伊及告訴人
    吳秋鳳之人（詳前壹、二、(一)所述），告訴人吳瑞郎、吳秋
    鳳所為之指認並無錯誤等情，足認告訴人2 人所受如犯罪事
    實欄所受之傷害，係被告連裕昌、吳忠原及另1 名真實姓名
    、年籍不詳之成年男子共同毆打所致。
２、至於證人即電子琴花車老闆吳建南雖證稱：當時電子琴花車
    卡在路上，被告連裕昌有幫忙，被告吳忠原也在旁邊；在推
    車時，有聽到對面有在大小聲的聲音，抬頭看，有看到一個
    理光頭的人（指告訴人吳瑞郎）拿石頭，然後有很多人去阻
    止，吵架差不多吵10幾分鐘，吵架完後被告連裕昌還在車子
    旁邊；被告吳忠原當時都有在那邊，但是他會跑來跑去，應
    該也都是在那邊；當時伊有看到1 個光頭的拿石頭，好像有
    1 個女生（指告訴人吳秋鳳）也過去在拉扯；那2 個人不是
    跟被告3 人在拉扯；電子琴花車卡住的地方距離「鎮安府」
    約2 、30公尺，距離「圓覺禪寺」約2 、30公尺，當時很多
    人都幫忙推，應該有10幾個人以上，從卡住至推動車子約半
    個多小時；伊只能大概知道有誰幫忙，有的人伊不認識；當
    時伊忙著處理那台車的事，也有用到石頭，有人幫忙，也有
    人站在那邊看，在推的過程，被告3 人應該都是在車子後面
    等語（本院卷第109 頁正面、反面、第110 頁反面、第112
    頁正面、反面、第114 頁正面至第115 頁）。惟觀諸被告吳
    忠原於警詢、偵訊供稱：當時伊在廟外（指「鎮安府」）幫
    忙等語（警卷第15頁；偵卷第23頁），於本院審理時供稱：
    伊是要去幫忙收桌椅，要擺電子琴花車，伊到時電子琴花車
    卡住，伊有走過去，伊沒有幫忙推等語（本院卷第172 頁反
    面、第173 頁正面），與證人吳建南上開所證稱被告吳忠原
    有幫忙推電子琴花車乙情顯相矛盾。況且證人吳建南既係電
    子琴花車之老闆，當時急著要將卡住之電子琴花車推向前進
    ，且有10幾個人在旁幫忙或觀看，其主要之注意力當係集中
    於如何將電子琴花車推向前進，而非注意被告連裕昌、吳忠
    原是否有在旁幫忙或是否有與告訴人2 人發生拉扯，此亦經
    證人吳建南證稱：伊不可能一直看他們（指被告3 人），因
    為伊要處理那台車，那台車要拉起來；伊在車子的某特定點
    ，無法看到推車子全部的人，像人在車頭，車尾就看不到，
    人在後面的話，車頭就無法看到；伊的電子琴花車高度約28
    0 公分，比平常看到的電子琴花車大，載電子琴花車的主體
    是10噸多的等語（本院卷第110 頁反面、第113 頁正面、反
    面）明確。因此，證人吳建南上開證述，僅能佐證被告連裕
    昌當時有加入幫忙推電子琴花車之行列中，尚無從認定被告
    連裕昌於過程中從未離開電子琴花車旁，且被告吳忠原既未
    加入幫忙推電子琴花車之行列中，證人吳建南上開證述，自
    難採為對被告連裕昌及吳忠原有利之認定。
３、又證人即被告吳忠原之僱主吳然銅雖證稱：當天伊在「鎮安
    府」的空地趕著搬桌子的事，被告吳忠原也在旁邊幫忙；差
    不多做到5 點多電子琴花車進來；剛好電子琴花車開進來時
    ，伊桌子已經排好；伊沒有注意到電子琴花車有卡住的事，
    是事後才聽別人說的，也沒有注意到「圓覺禪寺」有發生什
    麼事；搬桌子跟燒金紙結束，伊就進去服務處泡茶，被告吳
    忠原有跟伊一起進去泡茶；電子琴花車停在「鎮安府」的廣
    場時，伊人已經離開廣場了等語（本院卷第116 頁反面至第
    118 頁正面、第120 頁正面），查被告吳忠原於進入廣場幫
    忙搬桌子前，有經過電子琴花車卡住之地點乙情，業據被告
    吳忠原供承在卷，而被告吳忠原係於進入廣場後始與證人吳
    然銅見面，並一同搬桌子、燒金紙，俟搬桌子排好之後電子
    琴花車才進入廣場，而告訴人2 人與人發生拉扯當時，電子
    琴花車還卡在路上乙情，業據證人吳建南證述明確，核與證
    人吳文夏所證：電子琴花車卡住時，告訴人吳瑞郎他們在那
    邊拉扯，吵完架後，伊還在現場處理電子琴花車等語（本院
    卷第154 頁反面、第155 頁正面）相符，是被告吳忠原雖於
    進入廣場後一直與證人吳然銅共事，亦難僅憑證人吳然銅上
    開證述，而排除被告吳忠原於進入廣場前未有傷害告訴人2
    人之行為，是亦難採為有利於被告吳忠原之認定。
(五)、綜上，足認被告連裕昌、吳忠原及另1 名真實姓名、年籍不
    詳之男子均有下手傷害告訴人吳瑞郎及吳秋鳳，且就上開事
    實觀之，被告連裕昌、吳忠原及該名真實姓名、年籍不詳之
    男子於毆打告訴人吳瑞郎前事先雖未有犯意聯絡，但於事中
    顯已形成犯意之聯絡，且就彼此之行為互為補充而共同完成
    犯罪。是此部分事證明確，被告連裕昌、吳忠原之犯行皆堪
    認定，均應依法論科。
(六)、至被告3 人雖請求將渠等及告訴人2 人送請測謊鑑定，惟本
    院既已依上開證據而認定被告連裕昌、吳忠原於前開時、地
    毆打告訴人2 人之事實（被告吳文彬部分，本院認無證據足
    認其有參與本件傷害犯行，詳後肆所述），又測謊之鑑驗，
    係就受測人對相關事項之詢答，對應其神經、呼吸、心跳等
    反應而判斷，其鑑驗結果有時亦因受測人之生理、心理因素
    而受影響，並未具有全然之準確性，且非判斷之唯一及絕對
    之依據，是被告3 人此部分所請，本院斟酌上情，認無調查
    之必要，附此敘明。
參、有罪部分之論罪科刑：
一、核被告連裕昌、吳忠原所為，均係犯刑法第277 條第1 項之
    傷害罪。被告連裕昌、吳忠原於先傷害告訴人吳瑞郎後，復
    另行起意傷害告訴人吳秋鳳，渠等所犯上開2 罪間，犯意各
    別，行為互殊，應予分論併罰。被告連裕昌、吳忠原及另名
    真實姓名、年籍不詳之成年男子間，就傷害告訴人吳瑞郎、
    吳秋鳳之犯行，皆有犯意聯絡及行為分擔，均應論以共同正
    犯。
二、爰審酌被告連裕昌前因侵占犯行經法院判處有期徒刑8 月、
    緩刑2 年，被告吳忠原則無犯罪紀錄之素行（參見臺灣高等
    法院被告前案紀錄表），僅因為阻止告訴人吳瑞郎拿石頭（
    詳後肆、三、(二)所述），即以暴力相向，並於告訴人吳秋鳳
    阻止時傷害告訴人吳秋鳳，實應受相當之非難，且被告連裕
    昌、吳忠原犯罪後未有表達悔悟之意，未與告訴人2 人達成
    和解，賠償告訴人2 人之損失，於犯罪後態度部分無從為其
    有利之考量，及告訴人2 人所受之傷害輕重程度，告訴人2
    人不願意原諒被告連裕昌、吳忠原（本院卷第149 頁反面）
    ，暨被告連裕昌自陳學歷為工專之智識程度，已婚、有2 個
    小孩，工作為水電工程，每月收入約新臺幣（下同）4 萬多
    、5 萬現之家庭狀況，被告吳忠原自陳學歷為國中畢業之智
    識程度，已婚、有2 個小孩，工作為水電，每月收入約1 萬
    多、2 萬元之家庭狀況（本院卷第173 頁反面、第174 頁正
    面）等一切情狀，分別量處如主文所示之刑，並均諭知易科
    罰金之折算標準，再依刑法第51條第5 款之規定，定其2 人
    應執行之刑及諭知易科罰金之折算標準。至於被告連裕昌、
    吳忠原與該名真實姓名、年籍不詳之成年男子所持之用以毆
    打告訴人吳秋鳳之白色鐵椅，並未扣案，為免日後執行之困
    難，爰不予宣告沒收，併予敘明。
肆、無罪部分：
一、公訴意旨另略以：被告吳文彬有參與被告連裕昌、吳忠原所
    為傷害告訴人吳瑞郎、吳秋鳳之犯行，因認被告吳文彬亦涉
    犯刑法第277 條第1 項之傷害罪嫌云云。
二、按犯罪事實應依證據認定之，無證據不得認定犯罪事實；不
    能證明被告犯罪者，應諭知無罪之判決，刑事訴訟法第154
    條第2 項、第301 條第1 項分別定有明文。次按事實之認定
    ，應憑證據，如未能發現相當證據，或證據不足以證明，自
    不能以推測或擬制之方法，以為裁判基礎。而認定不利於被
    告之事實，須依積極證據，茍積極之證據本身存有瑕疵而不
    足為不利於被告事實之認定，即應為有利於被告之認定，更
    不必有何有利之證據，而此用以證明犯罪事實之證據，猶須
    於通常一般人均不至於有所懷疑，堪予確信其已臻真實者，
    始得據以為有罪之認定，倘其證明尚未達到此一程度，而有
    合理性之懷疑存在，致使無從為有罪之確信時，即應為無罪
    之判決（最高法院82年度臺上字第163 號判決、76年臺上字
    第4986號及30年上字第816 號等判例意旨參照）。另為貫徹
    無罪推定原則，檢察官對於被告之犯罪事實，應負實質舉證
    責任。刑事訴訟法修正後第161 條第1 項規定「檢察官就被
    告犯罪事實，應負舉證責任，並指出證明之方法」，明定檢
    察官舉證責任之內涵，除應盡「提出證據」之形式舉證責任
    外，尚應「指出其證明之方法」，用以說服法院，使法官「
    確信」被告犯罪構成事實之存在。此「指出其證明之方法」
    ，應包括指出調查之途徑，與待證事實之關聯及證據之證明
    力等事項。倘檢察官所提出之證據，不足為被告有罪之積極
    證明，或其指出證明之方法，無法說服法院以形成被告有罪
    之心證者，應貫徹無罪推定原則，為無罪之判決（最高法院
    100 年度第4 次刑事庭會議決議第1 點參照）。
三、本件公訴人認被告吳文彬亦涉有刑法第277 條第1 項之傷害
    罪嫌，無非係以：告訴人吳瑞郎及吳秋鳳之指述，暨證人吳
    智強之證述及中國醫藥大學北港附設醫院診斷證明書2 紙等
    為其主要論據。訊據被告吳文彬堅決否認涉有本件普通傷害
    犯行，辯稱：當時伊有看到告訴人吳瑞郎有拿石頭不知道要
    丟誰，有很多村民去制止他，石頭被拿下來後，又看到告訴
    人再拿石頭要丟人，所以又有人將石頭拿下，可能在制止的
    拉扯中，造成告訴人吳瑞郎身體受傷，當時告訴人吳秋鳳也
    有上前制止，可能也是因為跟村民之間的拉扯而受傷等語。
    經查：
(一)、本件證人即告訴人吳瑞郎、吳秋鳳雖於警詢、偵訊及本院審
    理中均指證與被告連裕昌、吳忠原共同傷害渠等之人為被告
    吳文彬云云（證人吳瑞郎部分見本院卷第161 頁反面、偵卷
    第20頁、本院卷第88頁反面；證人吳秋鳳部分見警卷第4 、
    5 頁、偵卷第21頁、本院卷第78頁正面以下），惟：
１、依證人即案發後據報到場處理之四湖分駐所員警吳智強證稱
    ：伊到現場後，吳瑞郎說遭人毆打，現場只指證連裕昌及吳
    忠原而已；伊現場處理時，有再次確認說除了現場連裕昌及
    吳忠原毆打外，還有誰？當時沒有指認其他人，伊就請他們
    （指告訴人2 人及被告連裕昌、吳忠原）回分駐所先行處理
    ；到分駐所時吳秋鳳才供稱綽號「阿彬」的人【教唆】這些
    人打吳瑞郎，吳秋鳳說認識「阿彬」，但沒有辦法提供年籍
    ，只知道住哪裡，伊就請吳秋鳳帶伊到「阿彬」家去；到「
    阿彬」家時，伊確認「阿彬」的身分後，當場問吳秋鳳該人
    是否是「阿彬」，吳秋鳳說沒錯；吳秋鳳到派出所是說「阿
    彬」【教唆】人打他們的等語（本院卷第103 頁正面至第10
    4 頁反面、第107 頁正面）。是證人吳智強係證稱：本件係
    因告訴人吳秋鳳至分駐所後，表示「阿彬」是【教唆】之人
    ，雖然無法提供年籍，但知道「阿彬」住處，並帶同證人吳
    智強前往被告吳文彬家中，指證被告吳文彬即為「阿彬」。
２、告訴人吳秋鳳就其為何於到達分駐所後，始能指述參與之人
    有「阿彬」，並帶同證人吳智強前往被告吳文彬之住處指認
    被告吳文彬等情，於本院審理時先證稱：伊遭毆打後頭昏昏
    的，清醒之後隨即打電話報警，警察來距離現場約100 公尺
    時，伊聽到有人叫吳文彬趕快跑去躲起來，說警察來了，那
    時他才跑不見，伊才知道他叫吳文彬等語（本院卷第78頁正
    面），復證稱：伊當時叫警察來，有人叫他要閃，是他爸爸
    叫他要閃，他爸爸當時在外面說「阿彬」你要閃一下，警察
    當時離約100 多公尺，他就閃回去他家，伊也不知道他回去
    他家了，他就不見了，就沒有看到等語（本院卷第80頁反面
    ），又證稱：有人叫「阿彬」你要閃一下，伊才問人家說那
    個人是誰，旁邊的人說那是「松仔」（指吳文彬之父吳清磻
    ）的兒子，叫吳文彬，伊才認識他；伊是當天在廟口聽人家
    講才知道吳文彬的名字等語（本院卷第81頁反面、第82頁正
    面），復證稱：是警察想說伊講的那個吳文彬他們家住哪裡
    ？「松仔」他家住哪裡？你知道嗎？伊說伊知道，警察才叫
    伊坐警車去找吳文彬等語（本院卷第83頁正面），再證稱：
    是伊跟警察講說是「松仔」的兒子，說是拳頭松的兒子，警
    察問是否知道他家，伊說知道等語（本院卷第85頁反面）。
    綜上證人吳秋鳳之證述觀之，證人吳秋鳳係證稱：證人吳智
    強距離現場約100 公尺時，伊有聽到「松仔」說：「『阿彬
    』你要閃一下」等語後，被告吳文彬隨即離開現場，證人吳
    秋鳳再經旁觀之人告以「『阿彬』係「松仔」的兒子吳文彬
    」等語。
３、查依證人吳秋鳳之證述，其於證人吳智強到場處理時，既已
    知悉該名共同毆打其與告訴人吳瑞郎之人為被告吳文彬，於
    證人吳智強詢問是否還有其他人毆打時，卻未當場告知，反
    而等到回到分駐所後，才又指稱係「阿彬」【教唆】其他人
    毆打伊與吳瑞郎，並帶同證人吳智強前往被告吳文彬家中，
    所為實與常情有違。
(二)、又就本件衝突之發生原因為何，因被告3 人均否認有參與毆
    打告訴人2 人之行為，而證人吳瑞郎及吳秋鳳亦均證稱：不
    知道為何被告連裕昌、吳忠原及該名真實姓名、年籍不詳之
    男子為何毆打告訴人吳瑞郎等語（警卷第2 頁；偵卷第20、
    21頁），是尚無從自被告3 人及告訴人吳瑞郎、吳秋鳳之供
    述及證述中得知本件衝突發生之原因。證人吳文夏就此部分
    則證稱：當時伊在處理電子琴花車時，「鎮安府」主任委員
    吳清磻與「圓覺禪寺」住持吳讚（即告訴人吳秋鳳之夫、告
    訴人吳瑞郎之父）口角，後來吳瑞郎知道吳讚與主任委員口
    角，從「圓覺禪寺」那邊過來時，撿了石頭、樹枝過來，旁
    邊的人看到了，以為是要打主任委員，主任委員已經7 、80
    歲了，所以吳瑞郎還沒有到時就被人攔住，被攔下來後就在
    那邊打；吳文彬與主任委員是父子關係，他怕他父親被打，
    所以站在他父親旁保護他父親，從頭到尾都沒有走開；吳文
    彬站的地方與吳瑞郎被打的地方有一點距離等語（本院卷第
    151 頁反面、第152 頁正面、第154 頁正面），參酌證人
    吳秋鳳證稱：有人叫「阿彬」你要閃一下，伊才問人家說那
    個人是誰，旁邊的人說那是「松仔」的兒子，叫吳文彬，伊
    才認識他；伊跟警察講說是「松仔」的兒子，說是「拳頭松
    」的兒子等語（本院卷第81頁反面、第85頁反面），告訴人
    吳秋鳳並能帶同員警吳智強前往被告吳文彬家中指證被告吳
    文彬，足見告訴人吳秋鳳雖不認識被告吳文彬，但認識被告
    吳文彬之父親吳清磻；及證人吳秋鳳證稱：伊與伊的兒子
    人都在臺北，是有人要在渠等的土地上蓋路，要做路通行，
    渠等才在土地上蓋「圓覺禪寺」，渠等有阻止才沒有舖等語
    （本院卷第83頁正面），核與被告吳文彬供稱：當初因為蓋
    廟有與告訴人發生爭執，是伊父親（指吳清磻）捐土地才將
    廟蓋起來等語（偵卷第22頁）相符，足見告訴人吳秋鳳、其
    夫吳讚與被告吳文彬之父親吳清磻確有因蓋廟乙事有起糾紛
    。因此，證人吳文夏上開證述，應可採信。是本件應係告訴
    人吳秋鳳之夫吳讚與被告吳文彬之父吳清磻發生口角，告訴
    人吳瑞郎有因此持石頭遭人阻止，方發生本件衝突，堪以認
    定。
(三)、綜上以觀，本件應係告訴人吳秋鳳之夫吳讚與被告吳文彬之
    父吳清磻發生口角，告訴人吳瑞郎有因此持石頭遭人阻止，
    方發生本件衝突，告訴人吳秋鳳因此認為毆打告訴人吳瑞郎
    及伊之人為綽號「松仔」、「拳頭松」之人之子所教唆，方
    於分駐所時向證人吳智強指稱另有1 名男子毆打伊及告訴人
    吳瑞郎，並帶同證人吳智強前往被告吳文彬之家中（即係前
    往綽號「松仔」之吳清磻家中）指認被告吳文彬。告訴人吳
    秋鳳及吳瑞郎之指認，既有上開瑕疵，檢察官所提出之證據
    ，不足為被告吳文彬有罪之積極證明，其指出證明之方法，
    亦無從說服法院形成其有罪之心證。此外，復查無其他積極
    確切證據，足認被告吳文彬有何檢察官所指之傷害告訴人吳
    瑞郎及吳秋鳳之罪行，揆諸前開說明，犯罪既屬不能證明，
    應為無罪之諭知。
據上論斷，應依刑事訴訟法第299 條第1 項前段、第301 條第1
項，刑法第28條、第277 條第1 項、第41條第1 項前段、第51條
第5 款，刑法施行法第1 條之1 第1 項、第2 項前段，判決如主
文。
本案經檢察官陳東泰到庭執行職務。
中    華    民    國   100    年    10    月    28    日
                  刑事第六庭  法  官  陳 美 利
以上正本證明與原本無異。
如不服本判決應於收受判決後10日內向本院提出上訴書狀，並應
敘述具體理由；其未敘述上訴理由者，應於上訴期間屆滿後20日
內向本院補提理由書（均須按他造當事人之人數附繕本）。「切
勿逕送上級法院」。
                              書記官  王 秀 如
中    華    民    國   100    年    10    月    28    日
附錄本案論罪科刑法條：
中華民國刑法第277條
（普通傷害罪）
傷害人之身體或健康者，處 3 年以下有期徒刑、拘役或 1 千元
以下罰金。
犯前項之罪因而致人於死者，處無期徒刑或 7 年以上有期徒刑
；致重傷者，處 3 年以上 10 年以下有期徒刑。